【裁判字號】    99,審訴,148
【裁判日期】    990204
【裁判案由】    毒品危害防制條例
【裁判全文】
臺灣高雄地方法院刑事判決             99年度審訴字第148號
公  訴  人  臺灣高雄地方法院檢察署檢察官
被      告  甲○○
上列被告因違反毒品危害防制條例案件，經檢察官提起公訴（98
年度毒偵字第5655號），被告於本院準備程序進行中，為有罪之
陳述，經本院合議庭裁定由受命法官獨任改依簡式審判程序審理
，並判決如下：
    主  文
甲○○施用第一級毒品，累犯，處有期徒刑玖月；又施用第二級
毒品，累犯，處有期徒刑伍月。應執行有期徒刑壹年。
    事  實
一、甲○○前因施用毒品案件，經本院以民國87年度毒聲字第27
    65號裁定送觀察勒戒後，因無繼續施用毒品傾向，於87年10
    月15日執行完畢釋放，並經臺灣高雄地方法院檢察署檢察官
    於同日以87年度偵字第23064 號為不起訴處分確定。復於89
    年間，因施用毒品案件，經本院以89年度鳳簡字第808 號判
    決判處有期徒刑6 月確定，於90年8 月6 日易科罰金執行完
    畢。復於92年間，因施用毒品案件，經本院以92年度訴字第
    1082號判決判處有期徒刑8 月、4 月，應執行有期徒刑10月
    確定，於93年11月4 日縮刑期滿執行完畢，翌日出監。復於
    94年間，因施用毒品案件，經臺灣高等法院高雄分院以94年
    度上訴字第1843號判決判處有期徒刑1 年確定。另因施用毒
    品案件，經本院以94年度簡字第6365號判決判處有期徒刑3
    月確定。復於95年間，因施用毒品案件，經本院以95年度訴
    字第2066號判決判處有期徒刑10月、4 月，應執行有期徒刑
    1 年確定。又因持有毒品案件，經本院以95年度簡字第3302
    號判決判處有期徒刑5 月確定。後3 罪嗣經本院以96年度聲
    減字第7001號裁定減刑並定應執行有期徒刑8 月又15日確定
    。上開各罪之刑接續執行，於97年3 月17日縮刑期滿執行完
    畢。猶不知戒絕毒癮，明知海洛因及甲基安非他命分別係毒
    品危害防制條例第2 條第2 項第1 款及第2 款所分別明定之
    第一級毒品及第二級毒品，不得持有、施用，復分別基於施
    用第二級毒品甲基安非他命及第一級毒品海洛因之犯意，於
    98年8 月22日晚間7 時至8 時之間，在高雄縣林園鄉某友人
    之住處內，先以將甲基安非他命置於玻璃球燒烤，待產生煙
    霧後，吸食煙霧之方式；嗣以將海洛因摻水後，置入針筒注
    射手臂血管之方式，分別施用第二級毒品甲基安非他命、第
    一級毒品海洛因各1 次。嗣於98年8 月25日晚間6 時50分許
    ，在高雄縣林園鄉○○村○○路陳鄭聖公廟前，因其另案遭
    通緝而為警查獲，經得其同意採集尿液送驗，檢驗結果呈嗎
    啡及甲基安非他命陽性反應，而知上情。
二、案經高雄縣政府警察局林園分局報告臺灣高雄地方法院檢察
    署檢察官偵查起訴。
    理  由
一、本件被告甲○○所犯係死刑、無期徒刑、最輕本刑為3 年以
    上有期徒刑以外之罪，其於準備程序中，就被訴事實為有罪
    之陳述，經本院告知簡式審判程序之旨，並聽取檢察官及被
    告之意見後，合議庭裁定由受命法官獨任進行簡式審判程序
    ，合先敘明。
二、上開事實，業據被告於警詢、偵訊、本院審理時坦承不諱（
    見警卷第3 頁、偵卷第6 頁、本院卷第22頁）。且經警採集
    其尿液送台灣檢驗科技股份有限公司檢驗結果，被告尿液分
    呈嗎啡及甲基安非他命陽性反應，有採尿檢驗同意書、高雄
    縣政府警察局林園分局查獲毒品案件嫌疑人代號與真實姓名
    對照表、台灣檢驗科技股份有限公司濫用藥物尿液檢驗報告
    可稽（見警卷第5 至7 頁）。爰審酌：（一）氣相層析質譜
    儀（GC／MS）乃目前就藥物篩檢結果必須進一步確認時最常
    採用之確認方法，因此在良好的操作條件之下，以氣相層析
    質譜儀作藥物及其代謝物之定性及定量分析，幾乎不會有偽
    陽性反應產生，業經行政院國軍退除役官兵輔導委員會台北
    榮民總醫院於83年4 月7 日以（83）北總內字第03059 號函
    示明確。（二）海洛因係嗎啡經化學合成之半人工合成品，
    毒性倍於嗎啡，其經吸食或施打入人體，經新陳代謝作用又
    分解成嗎啡，故海洛因在進入人體後，均以嗎啡型態排於尿
    液中，故於吸食或施打海洛因者尿液中，可檢出嗎啡陽性反
    應，業經憲兵司令部80年5 月7 日以（80）鑑驗字第1746號
    函示明確。（三）而甲基安非他命經口服投與後約百分之70
    於24小時內自尿中排出，約百分之90於96小時內自尿中排出
    ，且甲基安非他命成分之檢出與其投與方式、投與量、個人
    體質、採尿時間與檢測儀器之精密度等諸多方式有關，因此
    僅憑尿液中呈甲基安非他命陽性反應，並無法確實推算吸食
    時間距採集時間之長短，惟依上述資料推斷，最長不會超過
    4 日即96小時，亦經行政院衛生署藥物食品檢驗局81年2 月
    8 日81藥檢一字第001156號函示明確。從而，被告尿液經以
    氣相層析質譜儀鑑驗後，結果分呈嗎啡及甲基安非他命陽性
    反應，已如前述，是依前開函示意旨，被告自白核與事實相
    符。
三、按毒品危害防制條例於92年7 月9 日修正公布，自93年1 月
    9 日施行，其中第20條、第23條將施用毒品之刑事處遇程序
    ，區分為「初犯」及「5 年內再犯」、「5 年後再犯」。依
    其立法理由之說明：「初犯」，經觀察、勒戒或強制戒治後
    ，應為不起訴處分或不付審理之裁定；經觀察、勒戒或強制
    戒治執行完畢釋放後，「5 年內再犯」者，因其再犯率甚高
    ，原實施之觀察、勒戒及強制戒治既已無法收其實效，爰依
    法追訴或裁定交付審理。至於經觀察、勒戒或強制戒治執行
    完畢釋放後，「5 年後再犯」者，前所實施之觀察、勒戒或
    強制戒治已足以遮斷其施用毒品之毒癮，為期自新及協助其
    斷除毒癮，仍適用「初犯」規定，先經觀察、勒戒或強制戒
    治之程序。從而依修正後之規定，僅限於「初犯」及「5 年
    後再犯」二種情形，始應先經觀察、勒戒或強制戒治程序。
    倘被告於5 年內已再犯，經依法追訴處罰，縱其第3 次（或
    第3 次以上）再度施用毒品之時間，在初犯經觀察、勒戒或
    強制戒治執行完畢釋放5 年以後，已不合於「5 年後再犯」
    之規定，且因已於「5 年內再犯」，顯見其再犯率甚高，原
    實施觀察、勒戒或強制戒治，已無法收其實效，即應依該條
    例第10條處罰（最高法院95年5 月9 日95年度第7 次刑事庭
    會議決議參照）。查被告前因施用毒品案件，經本院以87年
    度毒聲字第2765號裁定送觀察勒戒後，因無繼續施用毒品傾
    向，於87年10月15日執行完畢釋放，並經臺灣高雄地方法院
    檢察署檢察官於同日以87年度偵字第23064 號為不起訴處分
    確定。復於89年間，因施用毒品案件，經本院以89年度鳳簡
    字第808 號判決判處有期徒刑6 月確定之事實，有臺灣高等
    法院被告前案紀錄表在卷可憑。是被告雖係於上開觀察勒戒
    執行完畢釋放5 年後再犯本案2 罪，然其前次所犯本院89年
    度鳳簡字第808 號施用毒品案件，係在上開觀察勒戒執行完
    畢後5 年內所為，而屬「5 年內再犯」之情形，依最高法院
    上開決議之意旨，被告本件施用海洛因及甲基安非他命之犯
    行，均應依法論科。從而，本案事證明確，被告犯行，堪予
    認定。
四、核被告所為，係犯毒品危害防制條例第10條第1 項之施用第
    一級毒品及同條例第10條第2 項之施用第二級毒品罪。被告
    持有第一級、第二級毒品之行為，均已為其後施用之高度行
    為所吸收，均不另論罪。被告所犯上開施用第一級毒品罪及
    施用第二級毒品罪，犯意各別、行為互殊，應分論併罰。又
    被告曾因如事實欄所示犯行，經法院判決如事實欄所示罪刑
    確定，於97年3 月17日縮刑期滿執行完畢之事實，此有前開
    前案紀錄表可佐，是其5 年以內故意再犯本件有期徒刑以上
    之2 罪，均為累犯，各應依刑法第47條第1 項規定，均加重
    其刑。本院審酌被告前經觀察勒戒、有期徒刑執行完畢，猶
    不思戒除毒癮，顯見其並無堅定戒癮之意志，惟念其行為尚
    未危害他人及其犯後坦承犯行，態度尚稱良可等一切情狀，
    分別量處如主文所示之刑，並依刑法第51條第5 款之規定，
    定其應執行刑，以資警惕；至檢察官求予量處應執行有期徒
    刑1 年5 月，略嫌過重，附此敘明。
據上論斷，應依刑事訴訟法第273 條之1 第1 項、第299 條第1
項前段，毒品危害防制條例第10條第1 項、第2 項，刑法第11條
前段、第47條第1 項、第51條第5 款，判決如主文。
本案經檢察官乙○○到庭執行職務。
中    華    民    國    99    年    2     月     4    日
                    刑事第十庭  法  官  方錦源
以上正本證明與原本無異。
如不服本判決應於收受本判決後10日內向本院提出上訴書狀，並
應敘述具體理由，如未敘述上訴理由者，應於上訴期間屆滿後20
日內補提理由書狀於本院（均須按他造當事人之人數附繕本）「
切勿逕送上級法院」。
中    華    民    國    99    年     2    月     4    日
                                書記官  黃勤涵
附錄條文：
毒品危害防制條例第10條第1 項、第2 項：
施用第一級毒品者，處6 月以上5 年以下有期徒刑。
施用第二級毒品者，處3 年以下有期徒刑。

司法院資訊處製作；財團法人民間司法改革基金會備份。
